臺灣臺南地方法院刑事判決　　　　　　　100年度訴字第147號
公　訴　人　臺灣臺南地方法院檢察署檢察官
被　　　告　莊文蘭
上列被告因竊盜案件，經檢察官提起公訴（九十九年度偵字第三
一四０號），被告於準備程序中就被訴事實為有罪之陳述，經本
院裁定改依簡式程序審理，判決如下：
    主  文
莊文蘭犯如附表所示九罪，均累犯，各處如附表所示之刑，應執
行有期徒刑貳年。
    犯 罪 事 實
一、莊文蘭前因竊盜案件，經臺灣屏東地方法院以九十五年度易
    字第八四三號判決判處有期徒刑七月確定，另因違反毒品危
    害防制條例案件，經同院以九十六年度訴字第三八號判決判
    處有期徒刑一年四月確定，上開二罪經依中華民國九十六年
    罪犯減刑條例減刑後，定應執行有期徒刑十月確定，於民國
    九十七年一月九日執行完畢。詎仍不知悔改，各基於意圖為
    自己不法所有之犯意，分別於附表所示時間、地點，以附表
    所示之方式，竊取如附表所載阮氏水、楊國泰、黃俊彰、洪
    照嵩、李月霞、杜怡姿、林振華、薛秋福、曾芳草等人之財
    物得手（侵入住宅部分均未據告訴），得手後將現金花用殆
    盡，竊得之部分手機變賣花用，其餘物品則丟棄。嗣於九十
    八年十月二十八日，員警因偵辦莊文蘭之同居人陳惟然涉嫌
    搶奪案件訊問莊文蘭，莊文蘭於員警尚未發覺其有竊盜犯行
    時，即主動帶同警方前往附表編號五、編號六之行竊地點，
    以及其銷售竊盜財物地點吳國輝經營之Ｅ世代通訊生活館（
    銷售編號六、編號九之手機）、胡新木經營之臺灣Ｅ電訊（
    銷售編號三手機），並主動坦承有將竊取之手機販售至陳麗
    華所經營之行動通訊館（銷售附表編號四、編號六、編號八
    之手機），於有偵查權限之機關發覺前，向員警自首其有竊
    取上開附表編號三至編號六、編號八至編號九之竊盜犯行。
    另經員警於九十八年十一月四日搜索陳惟然住處，扣得莊文
    蘭竊得之附表編號二手機，並經調閱莊文蘭及陳惟然使用之
    行動電話手機序號，而循線查獲莊文蘭有為附表編號一、編
    號二、編號七之竊盜犯行，始查悉全情。
二、案經臺南市警察局第一分局報告臺灣臺南地方法院檢察署檢
    察官偵查起訴。
    理  由
一、本件係經被告莊文蘭於準備程序當庭表示認罪，而經本院裁
    定以簡式審判程序加以審理，則依據刑事訴訟法第二百七十
    三條之二、同法第一百五十九條第二項之規定，不適用傳聞
    法則有關限制證據能力之相關規定，合先敘明。
二、上開犯罪事實，業據被告莊文蘭於警詢、偵查及本院審理時
    均坦承不諱，核與證人阮氏水、楊國泰、黃俊彰、洪照嵩、
    楊瑞評、杜怡姿、林振華、薛秋福、曾芳草等人於警詢證述
    情節相符，且被告行竊後親自或由其同居人陳惟然將竊得手
    機變賣與各該通訊行乙情，亦據證人陳麗華即行動通訊館員
    工、吳國輝即Ｅ世代通訊生活館負責人、胡新木即臺灣Ｅ電
    訊負責人、劉立群即立光通訊行負責人分別於警詢證述明確
    ，並有搜索票、搜索扣押筆錄、扣押物品目錄表、扣押物品
    收據、阮氏水申辦行動電話之申請資料、楊國泰及曾芳草出
    具之贓物認領保管單各一份、胡新木提出之物品買賣讓渡書
    及劉立群提出之手機讓渡證書各一份、陳麗華及吳國輝提出
    之讓渡切結書各二份、附表各該被害人使用之行動電話通聯
    調閱查詢單、被告莊文蘭及其同居人陳惟然使用之行動電話
    通聯調閱查詢單及比對被害人行動電話序號資料各一份、搜
    索照片六張等在卷可資佐證（見警卷第一百二十九頁至第一
    百三十二頁、第三十頁、第三十四頁、第五十八頁、第一百
    四十四頁、第一百五十三頁、第一百二十七頁至第一百二十
    八頁、第一百四十八頁至第一百四十九頁、第八十九頁至第
    一百二十三頁、第一百三十三頁至第一百三十五頁），足認
    被告自白與事實相符，本件事證明確，被告犯行堪以認定，
    應依法論科。
三、新舊法比較部分：
    按行為後法律有變更者，適用行為時之法律。但行為後之法
    律有利於行為人者，適用最有利於行為人之法律。此為刑法
    第二條第一項揭示之法律變更從舊從輕原則，規範目的在於
    避免惡化行為人法律地位，致其受行為時無法預見之刑罰處
    罰，故該條文「法律」之解釋限於「刑罰法律」（釋字第一
    ０三號解釋、最高法院五十一年臺非字第七六號判例參照）
    ，循此意旨，則該條文之「變更」當限於「影響整體刑罰權
    規範內容利或不利」之變更，始合其規範目的。查被告本件
    行為後，刑法第三百二十一條於一百年一月十日修正，並經
    總統於一百年一月二十六日以華總一義字第一０００００一
    五五六一號令公布生效，自一百年一月二十八日起施行，而
    修正前刑法第三百二十一條第一項規定：「犯竊盜罪而有下
    列情形之一者，處六月以上、五年以下有期徒刑：一、於夜
    間侵入住宅或有人居住之建築物、船艦或隱匿其內而犯之者
    。…」；修正後則規定：「犯竊盜罪而有下列情形之一者，
    處六月以上、五年以下有期徒刑，得併科新臺幣十萬元以下
    罰金：一、侵入住宅或有人居住之建築物、船艦或隱匿其內
    而犯之者。…」。上開條文修正後，法定本刑增訂罰金刑，
    且第一款將「於夜間侵入」之時間要素刪除，即不論何時侵
    入住居竊盜，均為加重竊盜類型，涉及科刑規範變更，自有
    新舊法比較之必要：
  (一)被告竊取附表編號一有人居住之奇美醫院病房內財物（奇美
    醫院病房雖非住宅，然其既為病患暫時居住治療疾病之處所
    ，性質上應該當有人居住之建築物）、編號三、編號五至編
    號六、編號八至編號九等住宅之犯行（附表編號二為商號「
    巧富行」，無足夠證據證明上開地點屬住宅或夜間有人居住
    之建築物），而被告上開附表編號一、編號三、編號五至編
    號六、編號八至編號九犯行，若適用舊法，因係日間侵入有
    人居住之建築物或被害人住處（侵入住宅部分被害人未提出
    告訴），不會構成刑法第三百二十一條第一項第一款之加重
    竊盜類型，僅成立刑法第三百二十條之普通竊盜罪，若適用
    新法，則會構成修正後第三百二十一條第一項第一款之加重
    竊盜罪，經比較新舊法後，應依刑法第二條第一項前段規定
    ，以適用被告行為時之舊法較有利於被告。
  (二)再就附表編號三、編號七夜間侵入住宅竊盜罪犯行，被告若
    適用修正前之規定，則無併科罰金之適用，若適用修正後之
    規定，則有併科罰金之適用，自以修正前之舊法規定對被告
    較為有利，應適用修正前之規定予以論處。
四、論罪科刑：
  (一)核被告附表編號一至編號三、編號五至編號六、編號八至編
    號九所為，均係犯刑法第三百二十條第一項普通竊盜罪；附
    表編號四、編號七所為，均係犯修正前刑法第三百二十一條
    第一項第一款夜間侵入住宅竊盜罪。另公訴意旨就被告上揭
    附表編號四、編號七竊盜犯行，漏未斟酌被告進入他人住宅
    行竊之時間已屬夜間，而認為被告係犯同法第三百二十條第
    一項普通竊盜罪，尚有未洽，惟其基本事實同一，本院自應
    予以審理，並變更起訴法條。又被告所犯上開各罪，均犯意
    個別，犯罪行為個別獨立，應予分論併罰。
  (二)再被告前因竊盜案件，經臺灣屏東地方法院以九十五年度易
    字第八四三號判決判處有期徒刑七月確定，另因違反毒品危
    害防制條例案件，經同院以九十六年度訴字第三八號判決判
    處有期徒刑一年四月確定，上開二罪經依中華民國九十六年
    罪犯減刑條例減刑後，定應執行有期徒刑十月確定，於九十
    七年一月九日執行完畢等情，有臺灣臺南地方法院檢察署刑
    案資料查註紀錄表、臺灣高等法院被告前案紀錄表各一份附
    卷可按，其於有期徒刑之執行完畢五年以內，故意再犯本案
    有期徒刑以上之罪，均屬累犯，應依刑法第四十七條第一項
    規定，分別加重其刑。
  (三)另按刑法第六十二條所謂發覺，固非以有偵查犯罪權之機關
    或人員確知其人犯罪無誤為必要，而於對其發生嫌疑時，即
    得謂為已發覺；但此項對犯人之嫌疑，仍須有確切之根據得
    為合理之可疑者，始足當之，若單純主觀上之懷疑，要不得
    謂已發生嫌疑，有最高法院七十二年臺上字第六四一號判例
    可資參照。查被告於九十八年十月二十八日接受員警訊問時
    ，即坦承竊盜後有將竊得手機販售與陳麗華任職之行動通訊
    館，並主動帶同警方前往附表編號五、編號六之行竊地點，
    另於同日帶同警方前往其竊盜後之銷贓地點吳國輝經營之Ｅ
    世代通訊生活館、胡新木經營之臺灣Ｅ電訊、鑫主力三Ｃ通
    訊館，陳麗華、吳國輝、胡新木並均提供被告或其同居人陳
    惟然販售手機之資料，其中陳麗華提供之二份讓渡切結書其
    上所載物品，為附表編號四洪照嵩、編號六杜怡姿、編號八
    薛秋福失竊之物品，吳國輝提供之二份讓渡切結書其上所載
    物品，為附表編號六杜怡姿、編號九曾芳草失竊之物品，胡
    新木提供之物品買賣讓渡書其上所載物品，為附表編號三黃
    俊彰失竊物品等情，有被告之警詢筆錄，以及證人陳麗華、
    吳國輝、胡新木警詢筆錄等在卷可參，並有上開讓渡資料及
    被害人使用之行動電話通聯調閱查詢單在卷可佐，復據證人
    陳丁文即本案承辦員警於本院證稱：當初我們是要查另外三
    件搶奪案，發現搶奪案被害人洪嘉敏、侯雅芬、馬永平手機
    遭搶後是同一家通訊行使用，通訊行人員陳麗華跟我們說是
    被告和另位男子來賣手機，我們九十八年十月二十日去陳麗
    華的通訊行時，陳麗華知道賣她手機的人是誰，但是她提不
    出手機切結書，所以她拿警卷第五十八頁、第五十九頁的切
    結書給我們，目的是要讓我們知道搶奪案賣手機的是誰，當
    時我們是在追查搶奪案，還不知道其他手機是被告偷的，我
    們在九十八年十月二十八日有去監所提訊被告，那天是要問
    關於搶奪的事，我們問被告有無犯其他案件，被告說她有偷
    東西，被告自己帶我們去她偷東西的地點，就是筆錄所記載
    地方，另外被告因為不知道其他竊盜的正確地點，所以有帶
    我們去她偷東西的銷贓地點，就是筆錄記載的Ｅ世代、Ｅ電
    訊、主力三Ｃ這三間通訊行，我們有請商家給我們資料，我
    記得有一間沒有查獲切結書，我們再從商家給我們切結書的
    手機序號反查回去，以及從某段時間被告跟陳惟然使用的手
    機序號去追查被害人，如果被告沒有帶我們去通訊行，我們
    沒有辦法查獲這些部分，只有陳麗華那邊衍生出來的案件有
    辦法查獲等語（見本院卷第三十八頁至第四十一頁背面）。
    是本件被告莊文蘭於員警偵辦其他搶奪案件，尚未發覺被告
    有竊盜之犯罪嫌疑時，即主動坦承有為竊盜犯行並帶同警方
    前往附表編號五、編號六之行竊地點，參以被告事後並未逃
    避偵審之事實，就此部分自屬自首。另被告於九十八年十月
    二十八日員警詢問時，雖囿於記憶能力未能詳細供述附表編
    號三、編號四、編號八、編號九之竊盜情節，然被告於九十
    八年十月二十八日員警尚未發覺被告有竊盜之犯罪嫌疑時，
    亦已主動表示陳麗華、吳國輝、胡新木任職之通訊行為其銷
    贓地點，員警得以再按上開證人提供之銷售資料反查手機序
    號，因而確認被告有為附表編號三、編號四、編號八、編號
    九之竊盜犯行，是上開部分於被告坦承並帶同警方前往銷贓
    地點之前，有偵查權限之公務員亦尚未知悉犯罪事實與犯罪
    之人，仍係因被告坦承並提供銷贓地點，始能查獲，且被告
    亦未逃避偵審，就上開部分亦應符合自首要件。故本件被告
    所為附表編號三至編號六、編號八至編號九之竊盜犯行，均
    合於自首之要件，爰依法減輕其刑，並均先加後減之。另其
    餘附表編號一部分，係被告之同居人陳惟然於九十八年十一
    月四日帶同員警前往立光通訊行查證被告莊文蘭竊盜犯行，
    附表編號二失竊手機為員警搜索被告同居人陳惟然住處查扣
    、附表編號七為員警以被告及其同居人陳惟然使用之手機序
    號反查而查獲，有陳惟然及立光通訊行負責人劉立群之警詢
    筆錄、搜索扣押筆錄、被告莊文蘭及其同居人陳惟然使用之
    行動電話通聯調閱查詢單及比對被害人行動電話序號資料在
    卷足憑，上開部分均非被告自首，併與敘明。
  (四)爰審酌被告國中肄業之智識程度；自述離婚、前從事看護工
    作、月入約二萬至四萬元之生活狀況；不思正途，屢次竊取
    他人之財物，造成被害人財物損失，及其犯罪動機、手段、
    方法及所得財物價值，及犯後坦承犯行，態度尚稱良好等一
    切情狀，分別量處如主文所示之刑並定應執行刑。
據上論斷，應依刑事訴訟法第二百七十三條之一第一項、第二百
九十九條第一項前段、第三百條，刑法第三百二十條第一項、第
三百二十一條第一項第一款（修正前）、第四十七條第一項、第
六十二條前段、第五十一條第五款，刑法施行法第一條之一第一
項、第二項前段，判決如主文。
本案經檢察官李白松到庭執行職務。
中    華    民    國   100    年    4     月    20    日
                  刑事第十二庭  法  官  黃琴媛
以上正本證明與原本無異。
如不服本判決應於收受本判後10日內向本院提出上訴書狀，並應
敘述具體理由。其未敘述上訴理由者，應於上訴期間屆滿後20日
內向本院補提理由書狀（均須按他造當事人之人數附繕本）「切
勿逕送上級法院」。
                                書記官  曾國華
中    華    民    國   100    年    4     月    20    日
附錄本判決論罪法條
中華民國刑法第320條第1項
意圖為自己或第三人不法之所有，而竊取他人之動產者，為竊盜
罪，處5  年以下有期徒刑、拘役或 5 百元以下罰金。
修正前中華民國刑法第321條第1項第1款
犯竊盜罪而有左列情形之一者，處 6 月以上、 5 年以下有期徒
刑：
一、於夜間侵入住宅或有人居住之建築物、船艦或隱匿其內而犯
    之者。
附表
┌─┬───┬──────┬────────┬───────────┬───────────┬───────────┐
│編│被害人│ 時    間   │  地       點   │  竊  得  財  物      │   行  竊  方  式     │   主             文  │
│號│      │            │                │                      │                      │                      │
├─┼───┼──────┼────────┼───────────┼───────────┼───────────┤
│一│阮氏水│98年09月24日│臺南市永康區中華│摩托羅拉牌V3i型手機乙 │莊文蘭於左揭時間，利用│莊文蘭竊盜，累犯，處有│
│  │      │6時30分許   │路901號奇美醫院 │支（手機序號00000000  │奇美醫院1065號病房未上│期徒刑肆月。          │
│  │      │            │10樓1065號病房內│0000000）             │鎖，且阮氏水在病房內睡│                      │
│  │      │            │                │                      │覺無人注意之機會，徒手│                      │
│  │      │            │                │                      │竊取阮氏水擺放在病房桌│                      │
│  │      │            │                │                      │上之左揭財物得手。    │                      │
├─┼───┼──────┼────────┼───────────┼───────────┼───────────┤
│二│楊國泰│98年09月26日│臺南市永康區勝學│皮夾乙個（內含現金2000│莊文蘭於左揭時間，利用│莊文蘭竊盜，累犯，處有│
│  │      │13時10分許  │路172號之「巧富 │元）及NOKIA牌5200型手 │「巧富行」公司未上鎖，│期徒刑肆月。          │
│  │      │            │行」內          │機乙支（手機序號為3563│且楊國泰在公司內睡覺休│                      │
│  │      │            │                │00000000000）         │息，並未注意他人之際，│                      │
│  │      │            │                │                      │徒手竊取楊國泰擺放在巧│                      │
│  │      │            │                │                      │富行內之左揭物品得手。│                      │
│  │      │            │                │                      │                      │                      │
├─┼───┼──────┼────────┼───────────┼───────────┼───────────┤
│三│黃俊彰│98年9月28日6│臺南市永康區勝利│NOKIA牌N95型手機乙支（│莊文蘭於左揭時間，利用│莊文蘭竊盜，累犯，處有│
│  │      │時30分許    │街197巷25弄29號 │手機序號00000000000000│左揭地點住戶未將大門上│期徒刑月。          │
│  │      │            │                │1）                   │鎖且屋內無人之機會，開│                      │
│  │      │            │                │                      │啟大門進入，徒手竊取黃│                      │
│  │      │            │                │                      │俊彰左揭財物得手。    │                      │
├─┼───┼──────┼────────┼───────────┼───────────┼───────────┤
│四│洪照嵩│98年9月28日 │臺南市永康區中山│SAMSUNG牌F-408型手機乙│莊文蘭於已屬夜間之左揭│莊文蘭於夜間侵入住宅竊│
│  │      │19時30分許  │東路218巷23弄29 │支（手機序號0000000000│時間，利用左揭地點住戶│盜，累犯，處有期徒刑柒│
│  │      │            │號              │75578）               │未將大門上鎖，且屋內之│月。                  │
│  │      │            │                │                      │洪照嵩在休息睡覺、並未│                      │
│  │      │            │                │                      │注意他人之際，於夜間開│                      │
│  │      │            │                │                      │啟大門侵入左揭住宅內，│                      │
│  │      │            │                │                      │徒手竊取洪照嵩左揭財物│                      │
│  │      │            │                │                      │得手。                │                      │
├─┼───┼──────┼────────┼───────────┼───────────┼───────────┤
│五│李月霞│98年9月29日 │臺南市安南區府安│NOKIA牌手機乙支（手機 │莊文蘭於左揭時間，利用│莊文蘭竊盜，累犯，處有│
│  │      │11時30分許  │路4段34巷45弄41 │序號000000000000000） │左揭地點住戶未將大門上│期徒刑月。          │
│  │      │            │號              │、現金1000元、健保卡及│鎖，且屋內之李月霞恰在│                      │
│  │      │            │                │第一銀行提款卡各乙張  │三樓監工而未注意屋內其│                      │
│  │      │            │                │                      │他處所之機會，開啟大門│                      │
│  │      │            │                │                      │進入，徒手竊取李月霞擺│                      │
│  │      │            │                │                      │放在屋內一樓酒櫃上之左│                      │
│  │      │            │                │                      │揭財物得手。          │                      │
├─┼───┼──────┼────────┼───────────┼───────────┼───────────┤
│六│杜怡姿│98年9月30日 │臺南市永康區中華│皮夾乙個（內含杜怡姿之│莊文蘭於左揭時間，利用│莊文蘭竊盜，累犯，處有│
│  │      │17時許      │二路131號       │身份證、健保卡、駕照、│左揭地點住戶未將大門上│期徒刑月。          │
│  │      │            │                │行照、郵局金融卡等各乙│鎖且屋內無人之機會，開│                      │
│  │      │            │                │張及現金2600元等）、  │啟大門進入，徒手竊取杜│                      │
│  │      │            │                │SONY牌T-77型數位相機乙│怡姿左揭財物得手。    │                      │
│  │      │            │                │台、SONY牌W980i手機乙 │                      │                      │
│  │      │            │                │支（手機序號0000000000│                      │                      │
│  │      │            │                │28539）、SAMSUNG牌    │                      │                      │
│  │      │            │                │SCH-B289型手機乙支（手│                      │                      │
│  │      │            │                │機序號A00000000E8D39）│                      │                      │
│  │      │            │                │、SONY牌W580型手機及  │                      │                      │
│  │      │            │                │LG牌手機各乙支。      │                      │                      │
├─┼───┼──────┼────────┼───────────┼───────────┼───────────┤
│七│林振華│98年9月30日 │臺南市永康區中華│摩托羅拉牌手機乙支（手│莊文蘭於已屬夜間之左揭│莊文蘭於夜間侵入住宅竊│
│  │      │20時        │路216巷35弄14號 │機序號000000000000000 │時間，利用左揭地點住戶│盜，累犯，處有期徒刑捌│
│  │      │            │                │）                    │林振華外出倒垃圾而未將│月。                  │
│  │      │            │                │                      │大門上鎖，且屋內無人之│                      │
│  │      │            │                │                      │機會，於夜間開啟大門侵│                      │
│  │      │            │                │                      │入，徒手竊取林振華左揭│                      │
│  │      │            │                │                      │財物得手。            │                      │
├─┼───┼──────┼────────┼───────────┼───────────┼───────────┤
│八│薛秋福│98年10月11日│臺南市永康區勝學│LG牌U8500型手機乙支（ │莊文蘭於左揭時間，利用│莊文蘭竊盜，累犯，處有│
│  │      │9時許       │路39號          │手機序號00000000000000│左揭地點住戶未將大門上│期徒刑月。          │
│  │      │            │                │0）                   │鎖，且屋內之薛秋福恰在│                      │
│  │      │            │                │                      │廁所內而未注意屋內其他│                      │
│  │      │            │                │                      │處所之際，開啟大門進入│                      │
│  │      │            │                │                      │，徒手竊取薛秋福左揭財│                      │
│  │      │            │                │                      │物得手。              │                      │
├─┼───┼──────┼────────┼───────────┼───────────┼───────────┤
│九│曾芳草│98年10月13日│臺南市永康區六合│大陸長江牌手機乙支（手│莊文蘭於左揭時間，利用│莊文蘭竊盜，累犯，處有│
│  │      │15時        │路68巷14號      │機序號000000000000000 │左揭地點住戶未將大門上│期徒刑月。          │
│  │      │            │                │）、SAMSUNG牌J208型手 │鎖，且屋內之曾芳草恰在│                      │
│  │      │            │                │機乙支（手機序號358807│廚房煮菜而未注意屋內其│                      │
│  │      │            │                │000000000）、現金43000│他處所之際，開啟大門進│                      │
│  │      │            │                │元、曾芳草之個人身份證│入，徒手竊取左揭財物得│                      │
│  │      │            │                │、健保卡、駕照、行照等│手。                  │                      │
│  │      │            │                │各乙張，及中國信託、國│                      │                      │
│  │      │            │                │泰、花旗、兆豐、富邦等│                      │                      │
│  │      │            │                │銀行之信用卡各乙張，翁│                      │                      │
│  │      │            │                │聖智之身份證、榮民證、│                      │                      │
│  │      │            │                │民防督導證等各乙張。  │                      │                      │
└─┴───┴──────┴────────┴───────────┴───────────┴───────────┘